臺灣花蓮地方法院民事判決　　　　　　　　94年度訴字第72號
原　　　告　甲○○
訴訟代理人　吳明益律師
被　　　告　丙○○
被　　　告　乙○○○○○○○○.
共　　　同
訴訟代理人　林武順律師
上列當事人間請求侵權行為損害賠償事件，原告提起附帶民事訴
訟，經本院刑事庭裁定移送民事庭，本院於九十四年十月二十六
日言詞辯論終結，判決如下：
    主  文
被告應連帶給付原告新台幣壹拾伍萬伍仟零拾壹元，及自民國
九十四年六月十五日起至清償日止按年息5%計算之利息。
原告其餘之訴駁回。
訴訟費用由被告連帶負擔百分之七；餘由原告負擔。
本判決第1項於原告以新台幣伍萬貳仟元供擔保後，得假執行；
但被告得以新台幣壹拾伍萬伍仟零拾壹元供擔保後，免假執行
。
原告其餘假執行之聲請駁回。
    事  實  及  理  由
一、按訴狀送達後，原告不得將原訴追加他訴，但請求之基礎事
    實同一者，不在此限（民事訴訟法第255條第1項第2款）。
    本件原告原僅對被告丙○○提起訴訟，嗣以被告林秀枝為丙
    ○○之雇主，僱用丙○○執行業務而發生系爭車禍，而援引
    民法第188條之規定追加林秀枝部分之訴訟，並未增加原訴
    訟資料所無之事實，且無礙於原訴訟之進行及終結，本院爰
    依上開訴訟法之規定，准許該部分之追加，被告表明不同意
    ，尚屬無據，合先敘明。
二、原告起訴主張：被告丙○○於民國（下同）九十二年四月三
    日下午四時五十分許，駕駛被告乙○○○○○○○○所有之
    車牌號碼Ｇ六─００一九號自用小貨車載運瓦斯，沿花蓮縣
    鳳林鎮○○路由西往東方向行駛，途經同路與復興路無號誌
    之交岔路口，速限為時速四十公里以下之路段，原應注意車
    輛行駛時，駕駛人應注意車輛行經無號誌之交岔路口，應減
    速慢行，作隨時停車之準備，以及汽車行駛時，駕駛人應注
    意車前狀況，並隨時採取必要之安全措施，並遵守速限規定
    ，而依當時為雨天，日間自然光線、路面無缺陷及道路無障
    礙物，並無不能注意之情事，竟疏於注意超速行駛，未注意
    車前狀況；適有未有駕照之原告所騎乘車牌號碼ＨＤＵ─八
    ０五號機車，沿花蓮縣鳳林鎮○○路由北往南行駛，行駛至
    上開交岔路口時，被告丙○○見該機車後緊急煞車並將該小
    貨車往左偏閃避，然仍閃避不及而肇致該機車右側手把及右
    側車身部位撞及前開自小貨車之右側車頭部位，使原告人車
    倒地，受有右側骨盆骨折及失血量超過全身百分之二十併休
    克、頭部外傷併蜘蛛網膜下出血、左手橈骨遠端閉鎖性骨折
    、肺肋膜積水及肺炎急性尿瀦留及逼尿肌共濟失調等傷害。
    原告因而支出：(1)看護費新台幣（下同）900,000元（92年
    4 月3日至93年7月26日）、(2)勞動能力減損費用257,435元
    （喪失勞動能力23.07%，距退休年齡六十五歲尚有七年，原
    任農務臨時工）、(3)醫療費用支出111,985元（不含被告已
    代付之慈濟醫院醫療費30,770元），及 (4)機車修理費
    17,860元；而原告所受之精神上之痛苦極大，最高學歷為國
    小畢業，現無業，(5)慰撫金應以一百萬元為適當。前述各
    項損害，均係被告丙○○不法侵害所生之結果，被告林秀枝
    為被告之雇主，令丙○○執行業務而發生前開車禍，對於原
    告自應負連帶賠償責任，為此依民法侵權行為之規定，提起
    本件訴訟等語。因而聲明：被告應連帶給付原告2,287,280
    元，及自94年6月15 日起至清償日止，按年息百分之五計算
    之利息，並願供擔保請准為假執行之宣告。
三、被告則以：被告丙○○當時係為閃避原告之左方車未讓右方
    車先行而貿然駛出之機車，始偏左行駛，且被告丙○○當時
    車速未達時速四十公里，而該肇事路段之速限為時速六十公
    里，是被告丙○○就原告之損害應無過失可言；縱認被告仍
    應負侵權行為之損害賠償責任，原告所請求之各項金額亦不
    能認為實在，茲分述如下：(1)看護費用：原告自九十二年
    五月間起即行動自如，並無看護之必要，嗣原告係因舊疾復
    發始於九十三年五月十二日再度就醫，與系爭車禍並無因果
    關係，而其執意遠赴台北就醫，亦難認必要，是此項費用之
    請求，實值斟酌；(2)勞動能力減損費用：原告於系爭車禍
    後曾二度在工程中受僱，並無減損其勞動能力之情形，縱認
    其勞動能力確有減損，原告亦應證明該減損與工作收入減少
    之因果關係，且依勞動基準法第54條第1項第1款之規定，退
    休年齡應僅計至六十歲，原告逾此部分之請求，應屬無據；
    (3)醫療費用：原告所提出之醫療費用收據有係於系爭車禍
    發生前即存在者，而原告早於九十二年五月間即已康復，是
    原告所提出此後之醫療費用收據均係本於其舊疾之就醫費用
    ，與系爭車禍並無因果關係，再者，被告也曾為原告支付醫
    療費用三萬零七百七十元，應予扣除。此外，原告既未能舉
    證其實際支出之費用，其請求即屬無據；(4)機車修理費用
    ：非因刑事訴訟所涉及之犯罪所致之損害，原告自不得以附
    帶民事訴訟以為請求；(5)慰撫金：原告請求金額高達一百
    萬元，與事實對照，顯屬偏高。原告就其所受之損害與有過
    失，被告自得請求減免賠償責任，且被告丙○○所駛之前開
    車輛受損後，亦因而支出修理費七萬六千元，被告亦得請求
    予以抵銷等語置辯。並聲明：原告之訴及假執行之聲請均駁
    回，如受不利判決，願供擔保請准宣告免假執行。
四、原告所主張之被告丙○○係為被告林秀枝之業務而執行職務
    時，於前開時地發生系爭車禍，以及原告因該車禍之發生而
    受有傷害等事實，被告已不為爭執，堪以認為真正。惟被告
    尚以原告所請求之各項金額均有不實或過高之情形，且原告
    為與有過失之人，其請求之金額自應照過失比例予以核減，
    以及被告亦因該車禍受有支出車輛修理費76,000元之損害，
    應得予抵銷等情置辯。是本件應予審查者厥為：兩造就系爭
    車禍各自應負擔之過失比例為何？原告所請求之各項金額應
    為若干始適當？被告主張之抵銷是否適法？經查：
  (一)原告主張被告丙○○就前開車禍具有過失，及被告抗辯原告
    與有過失，均以台灣省花東區車輛行車事故鑑定委員會之鑑
    定意見書，及台灣省車輛行車事故覆議鑑定委員會之覆議鑑
    定意見書為憑。本院參酌該二件意見書，並調閱原告主張引
    用之本院93年度交易字第16號刑事訴訟卷宗資料，認被告丙
    ○○於日間雨天駕駛前開車輛行經前開無號誌之交岔路口，
    應減速慢行並作隨時停車之準備，又無不能為該等注意之情
    事，竟疏為該注意又跨越分向線行駛；原告未依道路交通安
    全規則第102條第1項第2款之規定，由左方車暫讓右方車先
    行，因而致系爭車禍之發生，兩造應負擔之過失比例，應以
    各負擔50%為適當。
  (二)原告主張其身體受傷，因而受有精神上及財產上之各項損失
    ，茲就其請求之各項金額逐一予以審視：
    (1)看護費900,000元：就原告請求看護費用之92年4月3日至
       93年7月26日之期間，被告抗辯原告自92年5月起即無看
       護之必要，是原告自應就92年5月迄93年7月26日止之期
       間仍有看護之必要之事實，負舉證之責任。原告雖提出
       診斷證明書六紙為憑，然除其中92年4月26日由慈濟醫院
       所出具者，載明原告於92年4月26 日出院，日常生活需
       專人照顧及尿管照顧，右下肢不負重和輪椅使用，左手
       不負重等情外，其餘各診斷證明書所載病症尚難遽認與
       系爭車禍所發生之傷害有相當之因果關係，而原告又始
       終未能就此因果關係為適當之證明，本院自難以採信自
       92年5月以後之看護係屬必要。原告主張看護費用以一日
       二千元計算，本院認以原告當時之傷勢在92年4月3日迄
       同年月30日止，應有全日看護之必要，如以全日看護一
       日二千元計，足認仍與現今社會之行情相當，並無過當
       之處。又原告有看護之必要時，由親屬基於親情付出勞
       力看護，原告因而未實際支出看護費用時，仍得比照僱
       用職業看護之情形，認定原告已受有相當於受有支出看
       護費用之損害，被告指摘原告就此未舉證以支出費用之
       收據等語，即非可採。是原告請求之此部分費用於
       54,000元 (即27日乘以2,000元)之範圍內，尚屬相當，
       逾此部分之請求，仍應認為無理由。
    (2)勞動能力減損費用257,435元：原告主張其原係從事農務
       勞動之工作，為被告所不爭執。又原告主張其因前開車
       禍受傷後，在慈濟醫院接受左手開放性復位、骨釘固定
       及骨外固定器裝置手術等情，亦為被告所不爭執，均得
       認定為事實。是原告主張其可依據勞工保險條例殘廢給
       付標準表第56項「鎖骨、胸骨、肋骨、肩胛骨或骨盤骨
       遺存顯著畸形者」第13等級殘廢，及「各殘廢等級喪失
       或減少勞動能力比率表」，原告已喪失23.07%之勞動能
       力等情，即為可採。惟參諸勞動基準法第54條所採之退
       休年齡為六十歲，以原告發生系爭車禍時為五十八歲，
       計其年滿六十歲止，其勞動能力可認存在之時間尚有二
       年，是原告所折損之勞動能力收入損失應為87,678元 (
       即基本月工資15,380元乘以24個月 (2年)，再乘以
       23.07%) (本判決宣判時原告將屆滿六十歲，爰不再依霍
       夫曼公式計算)。至原告主張應計至六十五歲云云，尚難
       認有據。故原告請求金額逾87,678元之部分，應屬無據
       。
    (3)醫療費用支出111,985元：依原告所提出之中山醫學大學
       附設醫院診斷證明書之記載，原告係於92年6月25日因氣
       管狹窄而入院治療，此部分病症尚難逕認與前開車禍所
       造成之傷害有關，是原告所提出有關中山醫學大學附設
       醫院之醫療費收據均不足採為本件賠償之範圍。又依原
       告所提出之台北榮民總醫院診斷證明書二紙之記載，原
       告係因氣管狹窄及右側腎腫塊，以及會厭下狹窄之病症
       而入院治療，亦難遽認與前開車禍傷害間有因果關係，
       是原告所提出之台北榮民總醫院部分之醫療費用收據，
       亦不可採。另關於原告所提出之鳳林榮民醫院及蔡宗漢
       診所之收據，原告均未證明此部分之支出係為醫治原告
       於前開車禍傷害之用，仍不足遽採。末就原告所提出之
       財團法人佛教慈濟綜合醫院之醫療費用收據，累計原告
       所實際支付之「現金金額」欄內金額，並扣除不必要之
       證明書費240元後，僅餘10,705元可認屬原告實際已支出
       之醫療費用。
    (4)機車修理費17,860元：原告始終未能提出行車執照或其
       他證據以明其為該機車之所有人，是本院亦無從認定原
       告受有該機車受損之財產上損害，此部分金額自不得計
       入准許之範圍。
    (5)慰撫金一百萬元：本院審酌原告受傷時年屆五十八，所
       受之傷害為右側骨盆骨折及失血量超過全身百分之二十
       併休克、頭部外傷併蜘蛛網膜下出血、左手橈骨遠端閉
       鎖性骨折、肺肋膜積水及肺炎急性尿瀦留及逼尿肌共濟
       失調，學識程度為國小畢業，以務農臨時工為業，以及
       兩造各有如上之過失情節等情狀，認本件原告應得之慰
       撫金應以二十萬元為適當，逾此部分之請求，難認有據
       。
    (6)綜上，原告於前開車禍受傷所受之各項損失金額應為
       386,061元 (即54,000元+87,678元+10,705元+200,000元
       =386,061元)。再核算被告就該損失應分擔之50%後，被
       告應賠償之金額即為193,031元(經四捨五入)。
  (三)被告主張其於前開車禍中因原告之過失，致其所有之車牌號
    碼Ｇ六─００一九號自用小貨車受損，並因而支出修理費用
    76,000元等情，業據其提出委修工作單一紙為憑，且原告並
    不爭執，堪認為真正。以原告就其損害僅應負擔50%之情形
    ，被告僅得請求原告給付38,000元，並得依民法第334條第
    1項前段之規定以此項金額與前開原告得向其請求之193,031
    元相抵銷。準此，本件被告對原告應負擔之損害賠償金額即
    為155,031元。被告二人並應依民法第188條第1項前段之規
    定，負連帶賠償責任。
五、綜前所述，原告依侵權行為損害賠償請求權之法律關係，按
    被告應分擔之過失比例50%，並各項適當之賠償數額，得向
    被告請求之金額為193,031元。但被告亦得向原告請求車損
    之損害賠償38,000元，經被告行使抵銷權後，原告可得請求
    之金額即為155,031元。從而，原告請求被告連帶給付如主
    文第一項之金額及法定遲延利息之部分，為有理由，應予准
    許，逾此部分之請求，仍屬無據，應予駁回。
六、原告陳明願供擔保，聲請宣告假執行，經核其勝訴部份，合
    於法律之規定，爰酌定相當之擔保金額宣告之，並准被告提
    供相當之擔保後，免為假執行；原告其餘假執行之聲請，因
    訴之駁回而失所依附，不予准許。
七、結論：本件原告之訴，為一部有理由，一部無理由，並依民
    事訴訟法第79條、第85條第2項、第390條第2項，判決如主
    文。
中　　華　　民　　國　　94　　年　　11　　月　　9 　　日
                  民事庭法官　郝燮戈
以上正本，係照原本作成。
如對本判決上訴，須於判決送達後20日內向本院提出上訴狀。
中　　華　　民　　國　　94　　年　　11　　月　　9 　　日
                  法院書記官　曾允志
